【裁判字號】    99,監宣,275
【裁判日期】    991026
【裁判案由】    監護宣告
【裁判全文】
臺灣桃園地方法院民事裁定             99年度監宣字第275號
聲  請  人  王森培
相  對  人  王鍾秀菊
關  係  人（即選定監護人）
            王森培
關  係  人（即指定會同開具財產清冊之人）
            王柏融
上列聲請人對於相對人聲請監護宣告事件，本院裁定如下：
    主  文
宣告王鍾秀菊（女；民國○○年○ 月○○日生；國民身分證統一編號
：Ｚ000000000號）為受監護宣告人。
選定王森培（男；民國○○年○○月○○日生；國民身分證統一編號：
Ｚ000000000號）為受監護宣告人王鍾秀菊之監護人。
指定王柏融（男；民國○○年○ 月○○日生；國民身分證統一編號：
Ｚ000000000號）為會同開具財產清冊之人。
聲請程序費用由受監護宣告人王鍾秀菊負擔。
    理  由
一、本件聲請意旨略以：聲請人王森培為相對人王鍾秀菊之配偶
    ，相對人約於兩年前因中風致記憶力逐漸減退、言語表達困
    難、無法站立行走，雖經醫診治仍未見起色，近來甚且已因
    而不能為意思表示或受意思表示，或不能辨識其意思表示之
    效果。爰提出戶籍謄本、中華民國身心障礙手冊影本等為證
    ，依民法第14條第1 項、民事訴訟法第597 條第1 項規定，
    聲請准予對相對人為監護宣告。並依民法第1111條規定請求
    指定聲請人為相對人之監護人暨指定相對人之子王柏融為會
    同開具財產清冊之人等語。
二、按「對於因精神障礙或其他心智缺陷，致不能為意思表示或
    受意思表示，或不能辨識其意思表示之效果者，法院得因本
    人、配偶、四親等內之親屬、最近一年有同居事實之其他親
    屬、檢察官、主管機關或社會福利機構之聲請，為監護之宣
    告」，民法第14條第1 項定有明文。
三、本件經本院於鑑定人迎旭診所所屬精神鑑定醫師邱瑞祥先生
    前訊問相對人結果，點呼相對人問其年籍資料均無回應，頭
    會不自覺的轉動，碰到陌生人會一直凝視等；另經訊鑑定人
    所屬精神鑑定醫師邱瑞祥先生稱「相對人是心神喪失，其他
    詳如鑑定報告」等語（參見本院民國99年10月6 日訊問筆錄
    ）。而依鑑定人迎旭診所就相對人之精神、心智狀態所為之
    鑑定結果略稱：傅員先前曾有高血壓病史，似未規則服藥控
    制，民國93年間第一次中風送醫，出院後有偏癱的後遺症。
    民國97年在度中風後，至今未曾甦醒，雖可自動張開眼，但
    無意識，對叫喚及問話幾無反應，僅偶而會發出「啊啊」聲
    ，為二度中風後合併極重度失智症之個案，目前因心智缺陷
    致不能為意思表示或受意思表示，亦即過去所謂已達到「心
    神喪失」之程度等語，有該診所民國99年10月7 日迎旭祥監
    宣字第99109 號函暨所附精神鑑定報告書在卷可參。本院審
    酌於現場訊問時相對人之精神、心智反應等狀況並參酌鑑定
    人之上揭意見，認相對人目前之精神障礙與心智缺陷之程度
    ，已無為意思表示或受意思表示或辨識意思表示之效果的能
    力，而符合受監護宣告之要件，爰依法宣告王鍾秀菊為應受
    監護宣告之人。
四、末按「受監護宣告之人應置監護人」、「法院為監護之宣告
    時，應依職權就配偶、四親等內之親屬、最近一年有同居事
    實之其他親屬、主管機關、社會福利機構或其他適當之人選
    定一人或數人為監護人，並同時指定會同開具財產清冊之人
    。法院為前項選定及指定前，得命主管機關或社會福利機構
    進行訪視，提出調查報告及建議。監護之聲請人或利害關係
    人亦得提出相關資料或證據，供法院斟酌」、「法院選定監
    護人時，應依受監護宣告之人之最佳利益，優先考量受監護
    宣告之人之意見，審酌一切情狀，並注意下列事項：一、受
    監護宣告之人之身心狀態與生活及財產狀況。二、受監護宣
    告之人與其配偶、子女或其他共同生活之人間之情感狀況。
    三、監護人之職業、經歷、意見及其與受監護宣告之人之利
    害關係。四、法人為監護人時，其事業之種類與內容，法人
    及其代表人與受監護宣告之人之利害關係」，民法第1110條
    、第1111條、第1111條之1 分別定有明文。
五、經本院函桃園縣政府請派員進行訪視後，據其提出之評估建
    議略稱：相對人完全無法自理生活，且無辨識能力，但目前
    受照顧情形良好，並「建請法官參酌，依當事人之聲請狀及
    相對人之最佳利益選任監護宣告之人」等語（參見卷附之桃
    園縣政府民國99年10月5 日府社助字第0990392627號函暨所
    附桃園縣政府社會工作及救助科監護宣告訪視報告；惟無法
    針對法律規定及本院函旨作訪視及提出評估建議供本院參酌
    ）。
六、綜上，雖然桃園縣政府之訪視結果，均無法針對法律規定及
    本院函旨作評估建議，俾供本院參酌。然聲請人王森培為受
    監護宣告人王鍾秀菊之配偶，且有意願擔任監護人，又無不
    適或不宜擔任監護人的積、消極原因，如由王森培為受監護
    宣告人王鍾秀菊之監護人，應能符合受監護宣告人之最佳利
    益，爰依法選定王森培為受監護宣告人王鍾秀菊之監護人；
    又關係人王柏融為受監護宣告人王鍾秀菊之子，為母子關係
    且具扶養義務，由其來擔任會同開具財產清冊之人，應堪勝
    任。併依前揭規定指定王柏融先生為會同開具財產清冊之人
    。
七、依民事訴訟法第604 條第1 項、第608 條第1 項，裁定如主
    文。
中    華    民    國    99    年    10    月    26    日
                        家事法庭法  官  鄭新後
上列正本證明與原本無異。
本裁定就對相對人之監護宣告部分不得抗告；另就其餘有關選定
監護人及指定會同開具財產清冊之人部分如有不服，應於本裁定
送達後10日內向本院提出抗告狀。
中    華    民    國    99    年    10    月    26    日
                                書記官  許家齡

司法院資訊處製作；財團法人民間司法改革基金會備份。
